臺灣高等法院刑事判決
110年度交上易字第107號
上  訴  人  
即  被  告  葉承洋


選任辯護人  姜至軒律師
上列上訴人因公共危險案件，不服臺灣桃園地方法院109年度審
交易字第524號，中華民國110年1月20日所為之第一審判決（起
訴案號：臺灣桃園地方檢察署109年度偵字第32250號），提起上
訴，本院判決如下：
    主  文
上訴駁回。
    事  實
一、葉承洋前已有五次酒後駕車為警查獲之紀錄，仍不知悔改，
    於民國109年9月2日晚間7時起至同日晚間10時許止，在桃園
    市○○區○○街00號住處飲用高粱酒後，明知飲酒後未待體內酒
    精消退即駕車上路，將可能因酒精作用影響其駕駛操控能力
    及注意狀況，而危及用路人之安全，竟仍於翌（3）日下午4
    時許，駕駛車號000-0000號自小客車外出。嗣於同日晚間7
    時許行經桃園市○○區○道○號公路南向63公里大溪交流道前，
    因警方執行安全帶交通稽查勤務時，發現葉承洋身上散發酒
    氣，隨即於同日晚間7時2分許施以吐氣酒精濃度測試，測得
    葉承洋之吐氣所含酒精濃度達每公升0.37毫克，而得悉上情
    。
二、案經內政部警政署國道公路警察局第六公路警察大隊報告臺
    灣桃園地方檢察署檢察官偵查後起訴。
    理  由
壹、程序之證據能力部分
    本件認定事實引用之卷內其餘非供述證據（詳後述），並無
    證據證明係公務員違背法定程序取得，依同法第158條之4規
    定反面解釋，均有證據能力。
貳、實體部分
一、認定事實所憑之證據及理由：
　　訊據被告固坦承有於109年9月2日晚間7時起，至同日晚間10
    時許，在桃園市龍潭區東華街住處飲用高粱酒後，於翌日下
    午4時許，駕駛自小客車上路，嗣於晚間7時許經警攔查進行
    酒精測試後，測得吐氣所含酒精濃度達每公升0.37毫克之情
    不諱，然否認有何酒後駕車之犯意，辯稱：我109年7月2日
    夜間飲用高梁酒後，相隔18小時，自認休息已足夠，不會有
    酒精殘留，才開車搭載70歲母親出門，雖警方測得我呼氣的
    酒精濃度超標，應該是我對酒精代謝時間之認知錯誤所導致
    ，我沒有故意酒駕等語。經查：
（一）被告於109年9月3日下午4時許，駕駛自小客車上路，嗣於
      晚間7時許行經桃園市○○區○道0號公路南向63公里大溪交
      流道，因警員執行安全帶交通稽查勤務時，發現被告身上
      散發酒氣，合理懷疑被告有酒後駕駛汽車情形，於晚間7
      時2分對被告實施吐氣酒精濃度測試，測得吐氣酒精濃度
      為每公升0.37毫克之事實，業據被告於偵查、原審及本院
      審理時均坦承不諱（見偵查卷第58頁，原審卷第70頁、第
      75頁，本院卷第51頁），復有酒精測定紀錄表、財團法人
      工業技術研究院呼氣酒精測試器檢定合格證書、內政部警
      政署國道公路警察局舉發違反道路交通管理事件通知單等
      件在卷可佐（見偵查卷第17頁、第19頁、第29頁），被告
      上開任意性之自白確與事實相符，其確有吐氣所含酒精濃
      度達每公升0.37毫克以上，猶仍駕駛動力交通工具之事實
      無誤。
（二）被告雖以前詞置辯，然查：　　
　１．本件員警對被告實施吐氣酒精濃度測試所使用之呼氣酒精測
      試儀器廠牌為Alcolizar Technology廠牌、型號LE5、儀
      器器號00000000，業由經濟部標準檢驗局委託之財團法人
      工業技術研究院檢定合格，有財團法人工業技術研究院10
      9年5月6日呼氣酒精測試器檢定合格證書附卷可證（見偵
      查卷第29頁）。又警方於109年9月3日晚間7時2分對被告
      行測試時，案號為136號，該呼氣酒精測試儀器尚未逾有
      效期間即110年5月31日或使用次數達1千次，是被告當日
      接受吐氣酒精濃度測試時，該呼氣酒精測試儀器仍係檢定
      合格有效之機器，應可擔保該儀器測試之準確性。佐以員
      警係發覺被告渾身酒味，乃對被告實施檢查，查得被告呼
      氣酒精濃度為為每公升0.37毫克，並有酒精測定紀錄表在
      卷可考（見偵查卷第17頁），顯見警方測得被告呼氣所含
      酒精濃度值為正確之數值。
　２．按刑法第185 條之3第1項第1款之立法理由係以：「不能安
      全駕駛罪係屬抽象危險犯，不以發生具體危險為必要。爰
      修正原條文第1項，增訂酒精濃度標準值，以此作為認定『
      不能安全駕駛』之判斷標準，以有效遏阻酒醉駕車事件發
      生。」是駕駛動力交通工具之人，凡吐氣所含酒精濃度達
      每公升0.25毫克以上者，即構成不能安全駕駛動力交通工
      具罪，此情廣為媒體報導，為一般人所明知，被告前有五
      次酒後駕車為警查獲之紀錄（詳後述），對此更無不知之
      理，本件被告明知其有飲酒，仍執意駕車上路，嗣經警測
      得吐氣所含酒精濃度達每公升0.37毫克，逾越上述每公升
      0.25毫克之標準，其有不能安全駕駛動力交通工具而駕駛
      之故意甚明。是被告所辯其無酒後駕車之犯罪故意云云，
      並不足採。
（三）綜上所述，本件事證已臻明確，被告之犯行堪以認定，應
      予依法論科。
二、論罪：
（一）核被告所為，係犯刑法第185條之3第1項第1款之駕駛動力
      交通工具而吐氣所含酒精濃度達每公升零點二五罪。
（二）被告前有五次酒後駕車為警查獲後經判刑之前科紀錄（後
      後述），最近一次係於103年間，再因公共危險案件，經
      本院以105年度交上易字第283號判決判處有期徒刑七月確
      定，於106年7月13日執行完畢，有本院被告前案紀錄表在
      卷可佐，是被告於有期徒刑執行完畢後五年內故意再犯本
      案有期徒刑以上之罪，為累犯。依司法院釋字第775號解
      釋文義及理由，係指構成累犯者，不分情節，一律加重最
      低本刑，於不符合刑法第59條所定要件之情形下，致生行
      為人所受之刑罰超過其所應負擔罪責之個案，不符罪刑相
      當原則、比例原則。於此範圍內，在修正前，為避免發生
      上述罪刑不相當之情形，法院就該個案應裁量是否加重最
      低本刑；依此，該解釋係指個案應量處最低法定刑，又無
      法適用刑法第59條在內減輕規定之情形，法院應依此解釋
      意旨裁量不予加重最低本刑。查，被告前⑴於96年間因公
      共危險案件，經臺灣桃園地方法院以96年度壢交簡字第34
      51號判決判處罰金新臺幣（下同）四萬二千元確定；⑵復
      於97年間因公共危險案件，經同法院以97年度壢交簡字第
      1851號判決判處拘役四十二日確定；⑶又於99年間因公共
      危險案件，經同法院以99年度壢交簡字第2828號判決判處
      有期徒刑三月確定；⑷再於102年間因公共危險案件，經同
      法院以102年度審交簡字第89號判決判處有期徒刑五月確
      定；⑸繼於103年間因公共危險案件，經本院以105年度交
      上易字第283號判決判處有期徒刑七月確定，此有本院被
      告前案紀錄表在卷可稽。被告於本案前已有五件相同型 
      之酒後駕車之公共危險前案經執行完畢，顯見被告對刑罰
      反應力乃屬薄弱，參諸司法院釋字第775號解釋之意旨等
      一切情狀後，認如加重其法定最低度本刑，尚不至於使其
      所受的刑罰超過其所應負擔之罪責，爰依刑法第47條第1
      項規定，加重其刑。
三、維持部分原判決之理由：
（一）原審以被告之罪證明確，適用刑法第185條之3第1項第1款
      、第47條第1項及刑法施行法第1條之1第1項規定，並審酌
      酒醉駕車致車毀人亡之媒體報導時有所聞，各級政府機關
      對酒後嚴禁駕車復迭經宣導，詎被告仍不知警惕，漠視法
      律禁令而屢屢再犯，且測得吐氣所含酒精濃度達每公升0.
      37毫克，所為顯值非議，惟念犯後坦承罪行，並斟酌被告
      之犯罪動機、情節及所生危害暨其生活及經濟狀況、素行
      、年紀及智識程度等一切情狀，量處有期徒刑七月。核其
      認事用法，並無違誤，量刑亦稱妥適。
（二）被告上訴意旨以：⑴被告誤以為自己休息足夠，始於翌日
      開車上路，與先前飲酒後即貿然駕駛動力交通工具，觸犯
      公共危險罪之情形有別，不應論以累犯加重刑期云云，並
      無理由，已如前述；⑵被告所犯本件之酒駕犯行屬一般國
      人未注意之隔夜醉，非故意觸法，事出有因，原審量刑過
      重，請判處得易科罰金之刑云云；惟按刑之量定，為求個
      案裁判之妥當性，法律賦予法院裁量之權，量刑輕重，屬
      為裁判之法院得依職權自由裁量之事項，苟其量刑已以行
      為人之責任為基礎，並斟酌刑法第57條各款所列情狀，在
      法定刑度內，酌量科刑，無顯然失當或違反公平、比例及
      罪刑相當原則者，亦無偏執一端，致明顯失出失入情形，
      自不得指為違法。原審判決既已詳細記載認定被告犯罪之
      證據及理由，並已審酌關於刑法第57條科刑之一切情狀，
      本院復考量刑法第185條之3之規範目的係因飲酒後開車將
      減低駕駛人之注意能力，提高肇事之可能性，影響大眾安
      全，為預防不特定多數用路人之傷亡結果，政府大力禁止
      酒駕，大眾傳播媒體亦屢屢配合廣為宣導。被告明知政府
      嚴加取締酒後駕車，並經法院五次判處罪刑後均執行完畢
      ，其第一次犯時經判處罰金四萬二千元，後四次犯行分別
      判處拘役四十二日、有期徒刑三月、五月、七月，應知悉
      酒後駕車之危害性，仍不知警惕，未待酒精消退，即開車
      上路，顯示被告無視酒後駕車可能造成之公共危險結果，
      義務違反情節確實重大，因當前社會大眾及立法者對屢犯
      違背安全駕駛行為處罰應予加重之期待俾避免再犯，被告
      最近一次酒醉駕車已經判處有期徒刑七月確定，再次觸犯
      酒後駕車之公共危險犯行，自有令其接受自由刑而將渠暫
      時隔離於社會之必要，此亦屬刑事政策中社會防衛機制之
      一環；且被告於警詢自承其駕照已因酒駕而遭吊銷（見偵
      查卷第14頁反面），竟仍不見悔改，酒駕如故，無視大眾
      交通安全，惡性非輕，實難認原審有何量刑過重之處，被
      告請求量處得易科罰金之刑，亦非有理。
　　綜上所述，被告執前詞提起上訴，為無理由，應予駁回。
據上論斷，應依刑事訴訟法第368條，判決如主文。
本案經檢察官林安紜到庭執行職務。
中　　華　　民　　國　　110 　年　　5 　　月　　18　　日
                  刑事第二十庭  審判長法　官  王復生
                                      法　官  張紹省
                                      法　官  遲中慧
以上正本證明與原本無異。
不得上訴。
                                      書記官  鄭巧青
中　　華　　民　　國　　110 　年　　5 　　月　　18　　日
附錄本案論罪科刑依據之法條：
中華民國刑法第185條之3
駕駛動力交通工具而有下列情形之一者，處二年以下有期徒刑，
得併科二十萬元以下罰金：
一、吐氣所含酒精濃度達每公升零點二五毫克或血液中酒精濃度
    達百分之零點零五以上。
二、有前款以外之其他情事足認服用酒類或其他相類之物，致不
    能安全駕駛。
三、服用毒品、麻醉藥品或其他相類之物，致不能安全駕駛。
因而致人於死者，處三年以上十年以下有期徒刑；致重傷者，處
一年以上七年以下有期徒刑。
曾犯本條或陸海空軍刑法第54條之罪，經有罪判決確定或經緩起
訴處分確定，於五年內再犯第一項之罪因而致人於死者，處無期
徒刑或五年以上有期徒刑；致重傷者，處三年以上十年以下有期
徒刑。